【裁判字號】    89,重訴,70
【裁判日期】    900404
【裁判案由】    毒品危害防制條例
【裁判全文】
臺灣高雄地方法院刑事判決                          八十九年度重訴字第七號
    公  訴  人  臺灣高雄地方法院檢察署檢察官
    被      告  甲○○
    指定辯護人  本院公設辯護人  丙○○
右列被告因違反毒品危害防制條例案件，經檢察官提起公訴（八十六年度偵字第二七
三八九號），本院判決後，經臺灣高等法院高雄分院發回更審，本院更為判決如左：
    主  文
甲○○販賣毒品，處有期徒刑拾參年，褫奪公權拾年。
海洛因拾捌包（驗後淨重參肆壹點壹肆公克）沒收銷燬之。
    事  實
一、甲○○於民國八十三年間，因施用毒品案件，經台灣高等法院高雄分院判處有期
    徒刑三年四月確定，於八十四年五月十九日送監執行，八十五年五月二十二日假
    釋出獄，其於假釋期間猶不知悔改，竟基於營利之意圖，於八十六年十一月十八
    日晚上七時許，在高雄市○○區○○街一三七號住處附近（即臺灣高等法院高雄
    分院旁），以新台幣（下同）八十萬元之價格，向綽號「阿明」不詳姓名之成年
    男子販入毒品海洛因十八包（驗前淨重三百五十二‧四公克，驗後淨重三四一點
    一四公克），準備出售於不特定人圖利，並將部分海洛因留供自己施用。嗣於同
    日晚上七時三十分許返家，為警在其住處搜索時，當場在其返家所戴安全帽內查
    獲（其施用毒品部分已經本院八十七年訴字第十九號判決有期徒刑四年六月確定
    ），並扣得該批海洛因計十八包。
二、案經高雄市政府警察局苓雅分局移送臺灣高雄地方法院檢察署檢察官偵查起訴。
    理  由
一、訊據被告甲○○固坦承以八十萬元之代價購入上開海洛因十八包一情不諱，惟矢
    口否認有何販賣毒品海洛因之犯行，辯稱：伊購入之海洛因是準備給自己和同居
    人丁○○吸用，因為一次買多一點可以比較便宜，並非要販賣圖利云云。惟查：
（一）被告右揭販賣毒品海洛因犯行，業據證人即被告同居女友丁○○於警訊中證稱
      ：「甲○○購買海洛因是準備自己吸用，有部分也販售給朋友」等情明確（參
      見八十六年十一月十八日警訊筆錄），並有扣案之海洛因十八包（驗前淨重三
      百五十二‧四公克，驗後淨重三四一點一四公克）可資佐證，且上開扣案之毒
      品經送法務部調查局檢驗，驗出確為海洛因，亦有該局編號第0000000
      0號檢驗報告單一份附卷可稽。
（二）證人丁○○雖在本院審理時到庭證稱：「我在警局並沒有說甲○○購買十八包
      海洛因有部分要販賣，筆錄上有些字我根本看不懂就簽名了」（參見本院卷第
      一二一頁）；證人乙○○亦到庭證稱：「（問：是否向甲○○買過安非他命或
      海洛因？）沒有」；「我當初在警局沒有說我曾向甲○○買過二次安非他命，
      是警察先將筆錄做好後，再叫我簽名」（參見本院卷第九三頁）等語。然查，
      據證人即高雄市政府警察局楠梓分局警員鄭瓊中到庭證稱：「當初我製作丁○○之警訊筆錄是按照她所說的記載，其他人製作乙○○、甲○○的筆錄時，沒
      有刑求，也沒有將筆錄事先做好再交給他們簽名」（參見本院卷第一Ｏ八頁）
      ，核與證人即警員陳金虎證述情節相符。又證人丁○○於偵查中證稱：「被告
      身上經警查獲之二萬元是賣麵所得，係被告之母交付要繳房租，我有當場看到
      」等語（參見偵查卷第四十頁），經核與被告供稱：「該款是向鄰居阿婆所借
      ，當時丁○○並無在場」（參見偵查卷第四十二頁）等情已有矛盾，另證人乙○○於警訊中證述：「我曾於八十六年十一月十日及十七日，二次向甲○○購
      買安非他命各一萬元」等情（參見八十六年十一月十八日警訊筆錄），亦與其
      於本院證述被告並未販賣毒品等語，有所不符，是其二人於事後偵、審中翻異
      前詞改為有利於被告之證述，是否可信，實有可疑，且證人丁○○是被告之同
      居女友，證人乙○○與被告是多年好友，亦為被告自承在卷，是其二人於本院
      之證詞顯有偏頗迴護之虞，尚無可採，渠等於警訊中之證詞，應堪採信。
（三）又據被告於警偵訊中自承：「我買海洛因的錢八十多萬，一部份是向朋友借的
      ，一部份是標會所得。」（參見警卷第三頁、偵查卷第三十三頁），於經警查
      獲時其身上有現金兩萬元，被告供稱：「該兩萬元非販毒所得，該款是我向鄰
      居阿婆借來付房屋租金一萬兩千元，另八千元是要做生活費。」（參警卷第三
      頁、偵查卷第四十二頁、本院卷第四十三頁），於偵查中供稱：「我與同居女
      友丁○○共同賣麵為業，每天可賺兩、三千元」（參見偵查卷第三十二頁）等
      情，可知被告經濟狀況並非寬裕，連其房租、生活費皆須向他人告貸之情況下
      ，衡情被告當無以八十萬元一次購入大量毒品海洛因供自己吸用之理。另參以
      法務部法醫研究所八十九年九月十四日之八九清字第一六四五號函：海洛因嚴
      重濫用者純品海洛因每天施打之劑量約四百至六百三十毫克之間，此有該函文
      在卷可參。而據被告在本院審理中供承：「我平均一星期約吸食半錢（約一‧
      八七五公克）的毒品海洛因」（參見本院卷第三十頁），則被告此次所購買的
      毒品海洛因十八包淨重三百五十二‧四公克，足供其施用達三、四年之久。被
      告經濟狀況並非寬裕，其竟一次購買毒品海洛因達供自己施用三、四年之數量
      ，實難置信。是其所辯大量購買非要販賣，僅是供自己施用等語，尚難採認。
（四）按所謂販賣行為，只要以營利為目的，有償將毒品購入或賣出，有一於此，其
      犯罪即為完成，並不以須查獲販出予他人，或分裝販賣之工具磅秤、帳物為必
      要。又意圖營利，係以有無對價關係為判斷，且海洛因係價格昂貴之違禁物，
      為政府懸為禁令嚴加取締，刑責甚重，苟被告無販賣牟利之意圖，衡情實無甘
      冒被取締判處重刑之危險，向人借貸而一次販入海洛因三百五十二．四公克，
      數量高達八十萬元之理，是被告確實以營利為目的而一次大量販入海洛因進而
      伺機販賣，至為灼然。
（五）綜上，被告所辯無意圖販賣海洛因，顯屬卸責之詞，殊無可採，其事證明確，
      犯行洵堪認定。
二、查海洛因係屬肅清煙毒條例第二條所稱之毒品，按被告犯罪後，肅清煙毒條例業
    已修正為毒品危害防治條例，於八十七年五月二十日公布，同年月二十二日施行
    ，是被告犯後法律已有變更，比較新舊法之結果，以舊法有利於被告，依刑法第
    二條第一項但書之規定，應適用最有利於被告之舊法，核被告意圖販賣而販入海
    洛因之行為，仍應依行為時之肅清煙毒條例第五條第一項之販賣毒品罪處罰。又
    被告持有海洛因之低度行為，應為販賣海洛因之高度行為所吸收，不另論罪。公
    訴人雖於起訴事實欄已載明該販賣之犯罪事實，惟仍引用肅清煙毒條例第七條第
    一項之意圖販賣而持有毒品條文，容有未洽，惟不妨事實之同一，起訴法條應予
    變更。另被告因一時貪慾致罹刑章，且販入之毒品尚未販出，即被查獲，尚未危
    害他人，情輕法重，堪予憫恕，雖宣告最低本刑，猶嫌過重，依刑法第五十九條
    之規定，減輕其刑。爰審酌被告販賣毒品，危害他人及社會，查獲毒品海洛因數
    量達三百五十二點四公克，且於假釋期間再犯，犯後猶矯飾犯行，未見悔意，姑
    念其本身亦有毒癮，部分毒品係供自己施用，本案尚未販出即遭查獲等一切情狀
    ，量處如主文所示之刑，且依其犯罪之性質，認有褫奪公權必要，爰併依刑法第
    三十七條第二項之規定，宣告褫奪公權十年。扣案之毒品海洛因（驗後淨重三四
    一點一四公克），不問屬於被告所有與否，依肅清煙毒條例第十二條前段規定宣
    告沒收並銷毀之，至鑑驗耗用之毒品既已滅失，自無庸宣告沒收，另被告經警查
    獲時雖身上有現金二萬元，惟其並未扣案，本院亦無認定其屬販毒所得之財物，
    自無庸宣告沒收，附此敘明。
據上論斷，應依刑事訴訟法第二百九十九條第一項前段、第三百條，肅清煙毒條例第
五條第一項、第十二條前段，刑法第十一條前段、第二條第一項但書、第五十九條、
第三十七條第二項，判決如主文。
中      華      民      國      九十      年       四     月     四     日
                                    臺灣高雄地方法院刑事第二庭
                                      審判長法  官  黃  三  友
                                            法  官  劉  建  利
                                            法  官  施  柏  宏
右正本證明與原本無異。
如不服本判決，應於判決送達後十日內，向本院提出上訴狀。
                                            書記官  邱  秋  珍
中      華      民      國      九十      年       四     月     六     日
附錄本判決論罪科刑之法條
肅清煙毒條例第五條第一項
販賣、運輸、製造毒品、鴉片或麻煙者，處死刑或無期徒刑。


司法院資訊處製作；財團法人民間司法改革基金會備份。
